【裁判字號】    91,訴,547
【裁判日期】    920811
【裁判案由】    常業詐欺等
【裁判全文】
臺灣士林地方法院刑事判決                          九十一年度訴字第五四七號
    公  訴  人  臺灣士林地方法院檢察署檢察官
    被      告  癸○○
                丙○○
                乙○○
右列被告因偽造文書等案件，經檢察官提起公訴（八十九年度偵字第八三五號、第
六六八九號、八十九年度偵緝字第五六三號、九十年度偵字第一五四八號、第八二八
八號、第九八二二號、九十年度偵緝字第四三二號、第四三五號、第四三七號、第五
一七號、第五一八號、第五一九號、第五五六號、第五六三號、第五六六號、第五六
四號、第五八一號、第五八五號、第五八七號、第六０一號、第六０二號、第六０六
號、第六一五號、第六一六號、第六二三號、第六四八號、第六四九號、第六五九號
、第六七八號、第六九二號、第七０三號、第七０四號、第七０八號、第七一七號、
第七四五號、第七六九號、九十一年偵字第一四六九號、第一六八一號、九十一年度
偵緝字第五十三號、第六十二號、第六十九號、第七十號、第八十一號、第八十六號
、第九０號、第九十二號、第九十七號、第九十八號、第一一八號、第一二四號、第
一四０號、第一六一號、第二０九號、第二二一號、第二九０號、第三一五號、第三
三二號、第四一０號）及追加起訴（九十一年度偵緝字第八三三號），本院判決如左
：
    主  文
癸○○共同意圖自己不法之所有，以詐術使人將本人之物交付，處有期徒刑肆月，如
易科罰金以參佰元折算壹日；緩刑貳年。
丙○○共同行使偽造公文書，足以生損害於公眾及他人，處有期徒刑壹年貳月；緩刑
參年。偽造之德鴻貿易有限公司及負責人李潘娟娟印章各壹枚並偽造之八十六年扣繳
憑單印文各壹枚均沒收。
乙○○共同行使偽造私文書，足以生損害於他人，累犯，處有期徒刑陸月，如易科罰
金，以參佰元折算壹日；偽造之之振升發國際有限公司及其負責人甲○○之印章各壹
枚並偽造在職證明書及八十七年度扣繳憑單上印文各壹枚均沒收。
    事  實
一、癸○○明知自己從未任職於「元邦開發建設有限公司」（下稱元邦公司）及取得
    任何薪資，竟然於八十七年九月間，因朋友急需用錢，而與子○○、壬○○（另
    行審結）、辛○○、庚○○、丁○○、己○○（已審結），基於共同行使業務登
    載不實私文書文並為他人不法所有之犯意聯絡，先由元邦公司實際負責人己○○
    同意子○○安排從未在元邦公司任職之癸○○冒充有任職之事實，以便銀行辦理
    信用貸款前之徵信時足以應對，復於遠銀汐止分行襄理戊○○於核准貸款前，在
    元邦進行實地徵信時，己○○對之佯稱癸○○確實有在其公司工作，並同意戴俊
    使用其公司之大小章，將癸○○任職元邦公司人事主任及八十六年所得新台幣（
    下同）七十八萬五千八百二十元等不實事項，登載在其業務上製作之「各類所得
  扣繳暨免扣繳憑單」私文書（下稱扣繳憑單）及在職證明書。嗣由癸○○於八十
    七年九月十六日，與子○○持前開文件正本交付位於台北縣汐止市之遠東國際商
    業銀行股份有限公司台北汐止分行（下稱遠銀汐止分行）放款經辦人員，用以申
    辦信用貸款，足生損害於遠銀汐止分行，接著由癸○○在遠銀汐止分行自然人貸
    款申請書及徵信調查表（下稱徵信調查表）上親自填載前述不實的任職期間、職
    位及年收入，因而使銀行承辦人員陷於錯誤，同意核准貸款七十五萬元。癸○○
    隨後就提領完畢，並依約定交付十五萬元之佣金予子○○。嗣因未按期繳納本息
    ，經遠銀汐止分行查詢後始知受騙。
二、丙○○明知自己從未任職於「德鴻貿易有限公司」（下稱德鴻公司），竟然於八
    十七年四月間，因自己急需用錢，而與子○○等人，基於共同行使偽造公文書及
    私文書並為自己及他人不法所有之犯意聯絡，由子○○委由不知情之刻印師傅在
    不詳時地，偽刻德鴻公司及其負責人李潘娟娟印章各乙枚後，並由子○○等人於
    不詳時地偽造丙○○任職於德鴻公司之勞工保險卡公文書及八十六年所得六十八
    萬五千元之扣繳憑單；再由子○○於八十七年四月七日帶同丙○○持上開偽造之
    文書，共同前往遠銀汐止分行放款經辦人員，用以申辦信用貸款，足生損害於遠
    銀汐止分行，接著由丙○○在遠銀汐止分行自然人貸款申請書及徵信調查表上親
    自填載前述不實的任職期間、職位及年收入，因而使銀行承辦人員陷於錯誤，同
    意核准貸款五十萬元。丙○○隨後就提領完畢，並依約定交付五萬元之佣金予子
    ○○。嗣因未按期繳納本息，經遠銀汐止分行經查詢後始知受騙。
三、乙○○於八十三年間因竊盜罪，經台灣台中地方法院以八十三年度易字第五五○
    六號判處有期徒刑十月確定罪，並於八十四年六月一日執行完畢。其仍不知悔改
    而於八十八年三月間，明知自己從未任職於「振升發國際有限公司」（下稱振升
    發公司），竟然因有利可圖，而與子○○等人，基於共同行使偽造私文書並為自
    己及他人不法所有之犯意聯絡，由子○○委由不知情之刻印師傅在不詳時地，偽
    刻振升發公司及其負責人甲○○印章各乙枚後，再由子○○等人於不詳時地偽造
    乙○○任職於振升發公司之在職證明書及八十七年所得七十萬六千四百二十一元
    之扣繳憑單；再由子○○、壬○○、辛○○等人於八十八年三月十七日帶同乙○○持上開偽造之文書，共同前往遠銀汐止分行交付放款經辦人員，用以申辦信用
    貸款，足生損害於遠銀汐止分行，接著由乙○○在遠銀汐止分行自然人貸款申請
    書及徵信調查表上親自填載前述不實的任職期間、職位及年收入，因而使銀行承
    辦人員陷於錯誤，同意核准貸款六十萬元。隨後就由戴俊等人提領完畢，乙○○
    並依約定得到三萬元之佣金。嗣因乙○○未按期繳納本息，經遠銀汐止分行查詢
    後始知受騙。
四、案經法務部調查局台北縣調查站移送暨遠銀汐止分行訴由台灣士林地方法院檢察
    署檢察官偵查起訴。
    理  由
一、被告癸○○、丙○○、乙○○對於前述犯罪事實，已經在本院坦白承認，核與告
    訴代理人許育嘉於警訊、偵查及審理中的指訴相符；並分別經元邦公司實際負責
    人即共同被告己○○於偵查及本院訊問時供稱癸○○非其公司員工，因本身缺錢
    也要貸款乃同意子○○使用其公司大小章於癸○○之在職證明及扣繳憑單；證人
    李潘娟娟即德鴻公司負責人於偵查中證稱被告丙○○並其公司員工，亦未交付扣
    繳憑單及保險卡；證人振升發公司的負責人即共同被告甲○○供稱乙○○不是其
    公司員工，乙○○所提供貸款所用之在職證明及扣繳憑單上大小章印文均係偽造
    ，伊並無同意子○○等人製作上開在職證明及扣繳憑單、共犯辛○○於偵查及本
    院訊問時供稱被告癸○○、丙○○、乙○○三人均為其任職之國聯公司代辦信用
    貸款等語相符。此外，並有癸○○、丙○○、乙○○等三人親自填寫不實之徵信
    調查表、登載不實之癸○○在職證明書及扣繳憑單、偽造之丙○○之扣繳憑單及
    勞工保險卡、偽造之乙○○在職證明書及扣繳憑單影本各一份及攤還收息紀錄查
    詢表三份在卷可證。因此，足證被告自白犯罪與事實相符，本件事證明確，其犯
    行均足以認定，應依法論罪科刑。
二、核被告癸○○所為，係犯刑法第二百十六條、第二百十五條之行使業務登載不實
    文書及特種文書罪並同法第三百三十九條第一項詐欺取財罪；被告丙○○所為，
    係犯同法第二百十六條、第二百十一條、第二百十二條之行使偽造公文書、特種
    文書及第三百三十九條第一項之詐欺取財罪；被告乙○○所為，係犯刑法第二百
    十六條、第二百十條、第二百十二條之行使偽造私文書、特種文書罪及第三百三
    十九條第一項之詐欺取財罪。被告三人分別與子○○等人，就行使業務登載不實
    私文書、偽造公文書、私文書、特種文書及詐欺取財之行為，互有犯意聯絡及行
    為分擔，皆為共同正犯。被告子○○等人委由不知情之第三人偽刻上開德鴻公司
    及振升發公司大小章各一枚，為間接正犯；其偽造印章再偽造文書，該偽造印章
    的行為為偽造文書之部分行為，不另論罪。又其偽造私文書之低度行為，為行使
    之高度行為所吸收，亦不另論罪。被告三人之一行為行使前開數種文書，均為想
    像競合犯，應依刑法第五十五條從一重處斷；又被告分別所犯上開行使登載不實
    私文書、偽造公文書、私文書罪及詐欺取財罪，有方法結果之牽連關係，為裁判
    上一罪，各應從一重之詐欺罪、行使偽造公文書、行使偽造私文書罪處斷。另查
    被告乙○○於八十三年間因竊盜罪，經台灣台中地方法院以八十三年度易字第五
    五○六號判處有期徒刑十月確定罪，並於八十四年六月一日執行完畢，此有台灣
    士林地方法院檢察署刑案資料查註紀錄表及台灣高等法院被告全國前案紀錄表附
    卷可查，其於五年以內再犯本件有期徒刑以上之罪，為累犯，應依刑法第四十七
    條規定加重其刑。又查刑法第四十一條業已修正為犯最重本刑為五年以下有期徒
    刑以下之刑之罪，而受六個月以下有期徒刑或拘役之宣告，因身體、教育、職業
    、家庭之關係或其他正當事由，執行顯有困難者，得以一元以上三元以下折算一
    日，並於九十年一月十日公布施行，同年一月十二日生效，是被告犯罪後法律已
    有變更，依刑法第二條第一項前段之規定，應適用最有利於被告之新修正之刑法
    第四十一條第一項前段諭知易科罰金之折算標準。爰審酌被告癸○○、丙○○二
    人或因朋友或自己為求融資疏困，提供不實之資力證明，及不法所得並所生損害
    程度，被告癸○○已繳清貸款、被告丙○○有陸續繳納本息尚欠二十餘萬，被告
    乙○○貪圖三萬佣金只繳納三期即未再繳款等一切情狀，量處如主文所示之刑，
    並諭知易科罰金之折算標準。又被告癸○○已於九十一年間繳清貸款，告訴人於
    偵查中亦表示不追究；而被告丙○○有陸續繳納本息，迄今僅尚欠二十餘萬元，
    因其前均未受有期徒刑以上刑之宣告，有台灣高等法院被告全國紀錄表各乙份附
    卷可參，因一時失慮而犯本罪，事後已坦承犯行，深具悔意，經此刑之宣告後，
    應知警惕而無再犯之虞，本院認暫不執行為適當，予以分別宣告緩刑，用啟自新
    。
三、至於被告三人所行使之上開偽造扣繳憑單存根聯、在職證明書，雖係供被告犯罪
    所用之物，然業經交付遠東商銀汐止分行，已非被告所有，自無從宣告沒收；惟
    偽造之上開德鴻公司及振升發公司公司及負責人大小章，並未扣案也查無滅失之
    證據；另丙○○所行使之扣繳憑單上之德鴻公司大小章印文及乙○○所行使之振
    升發公司在職證明及扣繳憑單上大小章印文，應依刑法第二百十九條之規定，不
    論屬於犯人與否，均應宣告沒收；另偽造之丙○○勞工保險卡正本並未扣案，亦
    無證據證明其已滅失，此係丙○○與共犯子○○等人所有供犯罪所用之物，應依
    刑法第三十八條第一項第二款宣告沒收。
據上論斷，應依刑事訴訟法第第二百九十九條第一項前段，刑法第二條第一項前段、
第二十八條、第二百十六條、第二百十條、第二百十一條、第二百十二條、第二百十
五條、第三百三十九條第一項、第五十五條、修正後第四十一條第一項、四十七條，
七十四條第一款、第三十八條第一項第二款、第二百十九條，罰金罰鍰提高標準條例
第一條前段、第二條判決如主文。
本案經檢察官王碧霞到庭執行職務。
中        華        民        國    九十二    年    八    月    十一    日
                                  臺灣士林地方法院刑事第二庭
                                      法  官
右正本證明與原本無異。
如不服本判決，應於判決送達後十日內，向本院提出上訴狀。
                                      書記官
附錄本案論罪科刑判決：
中華民國刑法第二百十六條
行使第二百十條至第二百十五條之文書者，依偽造、變造文書或登載不實事項或使登
載不實事項之規定處斷。
中華民國刑法第二百十條
偽造、變造私文書，足以生損害於公眾或他人者，處五年以下有期徒刑。
中華民國刑法第二百十一條
偽造、變造公文書，足以生損害於公眾或他人者，處一年以上七年以下有期徒刑。
中華民國刑法第二百十五條
從事業務之人，明知為不實之事項，而登載於其業務上作成之文書，足以生損害於公
眾或他人者，處三年以下有期徒刑、拘役或五百元以下罰金。
中華民國刑法第二百十二條
偽造、變造護照、旅券、免許證、特許證及關於品行、能力服務或其他相類之證書、
介紹書，足以生損害於公眾或他人者，處一年以下有期徒刑、拘役或三百元以下罰金
中華民國刑法第二百十七條
偽造印章、印文或署押，足以生損害於公眾或他人者，處三年以下有期徒刑。
盜用印章、印文或署押，足以生損害於公眾或他人者，亦同。
中華民國刑法第三百三十九條第一項：
意圖為自己或第三人不法之所有，以詐術使人將本人或第三人之物交付者，處五年以
下有期徒刑、拘役或科或併科一千元以下罰金。


司法院資訊處製作；財團法人民間司法改革基金會備份。
